臺灣新北地方法院民事裁定  
111年度消債更字第96號
聲  請  人  劉亞欣  
即  債務人
代  理  人  
(法扶律師)  李惠暄律師
上列當事人因消費者債務清理事件，聲請更生，本院裁定如下：
    主  文
聲請人甲○○自中華民國111年4月22日下午4時起開始更生程序。
命司法事務官進行更生程序。
    理  由
一、按債務人不能清償債務或有不能清償之虞者，得依本條例所
    定更生程序，清理其債務；債務人無擔保或無優先權之本金
    及利息債務總額未逾新臺幣（下同）1,200萬元者，於法院
    裁定開始清算程序或宣告破產前，得向法院聲請更生；債務
    人對於金融機構負債務者，在聲請更生或清算前，應向最大
    債權金融機構請求協商債務清償方案，或向其住、居所地之
    法院或鄉、鎮、市、區調解委員會聲請債務清理之調解，消
    費者債務清理條例（下稱消債條例）第3條、第42條第1項、
    第151條第1項分別定有明文。又法院開始更生程序之裁定，
    應載明其年、月、日、時，並即時發生效力；法院裁定開始
    更生或清算程序後，得命司法事務官進行更生或清算程序，
    必要時得選任律師、會計師或其他適當之自然人或法人一人
    為監督人或管理人，消債條例第45條第1項、第16條第1項分
    別定有明文。
二、本件聲請意旨略以：聲請人積欠金融機構等債務金額計1,69
    1,889元，於5年內未從事營業活動，且有不能清償債務之情
    事。聲請人現任職於築悅開發建設股份有限公司，每月平均
    薪資為28,600元，並於大誠保險經紀兼職工作，平均每月獎
    金約7,400元，扣除基本生活費及扶養費後，僅剩餘1,280元
    ，根本無法支應最大債權銀行國泰世華商業銀行股份有限公
    司（下稱國泰世華銀行）所提供之方案，致前置調解不成立
    。爰依法聲請鈞院准予裁定本件開始更生程序等語。
三、經查：
　㈠聲請人於民國110年11月11日向本院聲請債務清理之前置調解
    ，最大債權銀行國泰世華銀行於111年2月8日陳報「債權人
    曾致電債務人之代理人並提供方案180期零利率月付金約9,8
    72元，惟債務人之代理人表示無法負擔」等語，聲請人亦於
    111年2月11日陳報「經與最大金融機構債權人即國泰世華銀
    行電話確認，雙方調解不成立…並以此狀併向鈞院聲請更生
    」等語，聲請人及最大債權銀行國泰世華銀行於本院111年2
    月16日調解程序期日均未到庭，故調解不成立等情，此有國
    泰世華銀行民事陳報狀、聲請人消費者債務清理前置調解陳
    報(二)暨更生聲請狀、調解程序筆錄、調解不成立證明書附
    於本院110年度司消債調字第882號卷（下稱調解卷）可參（
    見調解卷第63、66至68、70頁），是以，本件聲請人所為本
    件更生聲請可否准許，應審究聲請人其現況是否有消債條例
    第3條規定之「不能清償債務或有不能清償之虞」之情事而
    定。
　㈡聲請人主張之前開事實，業據其提出財產及收入狀況說明書
    、債權人清冊、財團法人金融聯合徵信中心查詢當事人綜合
    信用報告回覆書、全國財產稅總歸戶財產查詢清單、108至1
    09年度綜合所得稅各類所得資料清單、新北市社會福利資格
    證明三重區、戶籍謄本、薪資明細單、勞工保險被保險人投
    保資料表暨明細、聲請人母親身分證、健保卡、身心障礙證
    明、重大傷病免自行部分負擔證明卡、三商美邦人壽各保單
    通知書、證券存摺、機車行照、股票影本、金融機構存摺、
    公證書正本、住宅租賃契約、各保險契約資料等件資料為證
    （見調解卷第8至35頁、本院卷第55至407頁）。經核：
　⒈聲請人稱其目前任職於築悅開發建設股份有限公司，每月平
    均薪資為28,600元，並於大誠保險經紀兼職工作，平均每月
    獎金約7,400元，是聲請人每月可支配所得共計36,000元（2
    8,600元＋7,400元＝36,000元），此有聲請人提出之臺灣企銀
    存摺、中華郵政存簿儲金簿為證（見本院卷第281至297頁）
    ，堪信為真實。
　⒉聲請人陳報其每月必要支出依新北市政府公告之最低生活費1
    .2倍計算（新北市111年度每人每月最低生活費15,800元之1
    .2倍即18,960元），經核符合消債條例第64條之2第1項規定
    ；且依消債條例施行細則第21條之1第3項規定，聲請人若表
    明以行政院衛生福利部公布之最低生活費1.2倍計算必要支
    出，毋庸記載原因、種類及提出證明文件，是聲請人上開主
    張應為可採。聲請人復主張每月尚須支出扶養未成年子女費
    用，因配偶需要照顧身心障礙之母親及未成年子女，難以尋
    覓正職工作，故未成年子女扶養費用由聲請人獨力負擔，並
    提出聲請人母親重度身心障礙證明、戶籍謄本、聲請人配偶
    及未成年子女108至109年度綜合所得稅各類所得資料清單、
    聲請人配偶及未成年子女全國財產稅總歸戶財產查詢清單等
    件為據（見本院卷第61、305、315至319、327至331頁），
    堪信為真實。核聲請人主張每月需支出未成年子女之扶養費
    12,000元並未超過新北市政府所公告之新北市111年度最低
    生活費每人每月15,800元之1.2倍即18,960元（消債條例第6
    4條之2 參照）之標準，應可採信。另聲請人復主張與胞兄
    共同扶養母親趙秀，每月支出扶養費用4,000元，本院審酌
    聲請人之母親趙秀現年69歲，每月領有中低收入老人生活津
    貼7,759元等情，有戶籍謄本、新北市政府社會局111年3月2
    8日新北社助字第1110557986號函在卷可稽（見本院卷第39
    、305頁），是聲請人母親趙秀年事已高，且無工作所得及
    足夠資產，確有受聲請人扶養之必要。本院審酌聲請人主張
    每月需支出母親之扶養費4,000元，並未超過新北市政府所
    公告之新北市111年度最低生活費用每人每月15,800元之1.2
    倍即18,960元（消債條例第64條之2參照）之標準，扣除受
    扶養人每月所受領之補助，經與其他扶養義務人即聲請人胞
    兄分攤後之數額5,601元〔計算式：（18,960元－7,759元）÷2
    ＝5,601元，元以下四捨五入〕，自屬合理可採。因此，本院
    認聲請人每月必要生活支出合計應為34,960元（計算式：18
    ,960元＋未成年子女扶養費12,000元＋母親扶養費4,000元＝34
    ,960元）。
　㈢因此，以聲請人每月可處分所得36,000元，扣除每月生活必
    要支出34,960元後，每月僅剩餘1,040元（計算式：36,000
    元－34,960元＝1,040元），確實已無法負擔國泰世華銀行上
    開每月9,872元之調解方案，堪認聲請人客觀上處於因欠缺
    清償能力而不足以清償債務之經濟狀態，符合消債條例第3
    條所規定「債務人不能清償債務」之情形。
四、綜上所述，本件聲請人為一般消費者，並未從事營業活動，
    其有不能清償債務之情，又其所負無擔保或無優先權之債務
    並未逾1,200萬元，且未經法院裁定開始清算程序或宣告破
    產，復查無消債條例第6條第3項、第8條或第46條各款所定
    駁回更生聲請之事由存在，則聲請人聲請本件更生，即屬有
    據，應予准許。
五、又聲請人應於更生程序開始後，由債權人會議可決或由法院
    裁定認可其更生方案後方能實行，倘未能經債權會議可決或
    經法院裁定認可，則依消債條例第61條第1項規定，除有同
    條例第12條、第64條規定情形外應續行清算程序。進入更生
    程序後，其無擔保債權均須藉更生程序以獲得清償，聲請人
    應盡所能節約支出，並應努力工作以增加還款之成數及總金
    額，是於更生程序中，擬定足以為債權人接受，或可經法院
    認為公允之更生方案以供採擇，俾免更生程序須致清算程序
    之程度，附此敘明。
六、依消債條例第11條第1項、第45條第1項、第16條第1項，裁
    定如主文。
中　　華　　民　　國　　111 　年　　4 　　月　　22　　日
                  民事第八庭    法　官  黃信樺
上為正本係照原本作成
本件不得抗告
本裁定已於111年4月22日下午4時公告
中　　華　　民　　國　　111 　年　　4 　　月　　22　　日
                                書記官　楊振宗